【裁判字號】    92,台上,1470
【裁判日期】    920327
【裁判案由】    違反毒品危害防制條例
【裁判全文】
最高法院刑事判決                              九十二年度台上字第一四七○號
    上  訴  人  甲○○
右上訴人因違反毒品危害防制條例案件，不服台灣高等法院高雄分院中華民國九十一
年十一月二十八日第二審更審判決（九十一年度上更(一)字第二三二號，起訴案號：台
灣高雄地方法院檢察署八十八年度偵字第一三三九一號），提起上訴，本院判決如左
：
    主  文
上訴駁回。
    理  由
按刑事訴訟法第三百七十七條規定：上訴於第三審法院，非以判決違背法令為理由，
不得為之。是提起第三審上訴，應以原判決違背法令為理由，係屬法定要件。且必須
依據卷內資料為具體之指摘，並足據以辨認原判決已具備違背法令之形式，始屬相當
。本件原判決認定上訴人甲○○基於意圖營利之概括犯意，自民國八十八年三、四月
間起，至同年四月底止，以0000000號、0000000號電話或00000
00000號呼叫器，作為聯絡工具。連續在高雄縣大寮鄉○○村○○路五十八巷四
十八號住處大樓樓下，或在蔡幸花（下或稱蔡女）位於高雄市○○區○○路三十一巷
十四號住處，或在同市○○路與福德路口等處，販賣第一級毒品海洛因予蔡女或郭新
祥與蔡女夫婦多次，平均每二、三天即販賣一次，前後共十五次，每次價格新台幣（
下同）二千元至五千元不等，共得款三萬元（以上販賣次數及每次得款金額均按最有
利於上訴人之方式計算）等情。因而撤銷第一審判決，改判論處上訴人連續販賣第一
級毒品罪刑。已敘明右揭事實，業據證人蔡女於警訊、偵查、第一審（初訊），及證
人郭新祥於偵查及第一審中分別指證綦詳，核與上訴人於警訊時供承伊曾多次交付海
洛因予郭新祥夫婦等情相符。上訴人亦陳稱郭新祥夫婦係其朋友，雙方沒有仇恨等語
；則郭、蔡二人應無設詞誣陷上訴人之理。且警方在郭、蔡夫婦住處亦搜獲粉末（即
海洛因）及注射針筒等物；該粉末經送請法務部調查局鑑定結果，確含海洛因成分（
淨重零點一四公克），有該局覆函一份附卷可稽。而郭、蔡二人採尿送驗結果，均呈
嗎啡陽性反應，有高雄市凱旋醫院尿液檢驗成績書在卷可憑。足認郭、蔡二人所為不
利於上訴人之指證非虛，堪予採信。雖郭、蔡二人於警訊、偵查及第一審關於其等最
初向上訴人購買海洛因之日期，以及購買之次數、金額等細節，所述未盡一致。然渠
等因購買次數甚多，記憶難免誤差，自不能僅因渠等所陳購毒細節略有出入，遽認全
然不足採信。惟渠二人於警、偵訊中所陳係自八十八年三、四月間起向上訴人購買毒
品，至同年四月底止，以及每二、三天即購買海洛因一次，每次購買二千元至五千元
等事實，所述大致相同，此部分應屬可採。是起訴書指上訴人係自同年二月間開始販
賣毒品，應係誤載。又因郭、蔡二人所述購買毒品之時間、次數及金額等細節未盡一
致，尚難逐筆詳細計算其販毒所得之金額，爰依最有利於上訴人之方式，認定其係自
八十八年三月十五日（中旬）起，至八十八年四月底（共四十五天），每三天販賣一
次，計十五次，每次販賣二千元，合計共得款三萬元。按販賣毒品刑責甚重，政府查
緝亦嚴，若無利可圖，應無甘冒重刑風險而平價供應之理，堪認上訴人主觀上具有營
利之意圖無訛；為其所憑之證據及認定之理由。並以上訴人所辯：伊係與郭新祥夫婦
合資向綽號「阿慶」者購買海洛因購得後再交予郭新祥夫婦施用云云，以及郭、蔡二
人事後翻稱係與上訴人合資購買毒品云云，如何係卸責及迴護之詞，而均不足以採信
，亦於理由內一一詳加論敘及指駁。核其所為之論斷，俱與卷內資料相符，從形式上
觀察，原判決並無調查未盡、理由不備或採證違反證據法則等違背法令之情形。上訴
意旨略以：原審未指定律師為其強制辯護，亦未予伊充裕時間準備辯論，即定期宣判
，顯違公平審判原則。又郭、蔡二人之陳述前後不一，原審未予詳查，遽採為論罪之
依據，亦有不當。再郭新祥夫婦所指購買毒品之八十八年二月至四月間，伊均住於友
人王文仁家中，有不在場之證明，原審未予調查，遽行判決，亦有可議云云。惟查原
審於第一次調查期日（九十一年八月二十六日）前，已依刑事訴訟法第三十一條第一
項之規定指定公設辯護人孫妙岑為上訴人辯護。該公設辯護人於原審訊問及審判期日
均到庭職行職務，並於審判期日前之九十一年八月二十一日向原審提出辯護意旨書為
上訴人辯護，有審理單、公設辯護人辯護意旨書暨原審訊問、審判筆錄可稽（見原審
卷第二十四頁、三十一頁、四十一頁、八十一頁、八十二頁）。又上訴人迭經原審多
次合法通知，均無正當理由不到庭，有原審調查、審理期日傳票送達證書多件附卷可
稽。而原審雖於九十一年十月二十四日之審判期日，因上訴人經合法傳喚無正當理由
不到庭，而不待其陳述辯論終結。然又於同年十一月七日裁定於同年月二十一日上午
十時三十分再開辯論。該裁定於同年月八日送達於上訴人，其預留之就審期間（計十
三日）核與刑事訴訟法第二百七十二條前段之規定相符，自難謂無充裕之時間準備辯
論資料。上訴意旨謂原審未指定律師為其強制辯護，亦未予伊充裕時間準備辯論云云
，顯非依據卷內資料執為指摘之適法上訴理由。又證人郭、蔡二人對於向上訴人購買
毒品之日期、次數及金額等細節，所陳固未盡一致，然其等所陳向上訴人購買毒品之
主要情節既屬相同，則原判決採為證據，於法尚無不合。況原判決已對郭、蔡二人陳
述之瑕疵，說明其取捨之理由綦詳，且採取其中最有利於上訴人之部分作為認定之依
據，自難指為違法。又上訴人在原審並未主張其有何不在場之證明，亦未聲請原審就
此部分加以調查，其於法律審之本院始為此主張，亦非依據卷內資料執為指摘之合法
上訴理由。至其餘上訴意旨或就原審採證認事職權之適法行使，或就原判決已明確論
斷說明之事項，任憑己意漫指為違法，顯不足據以辨認原判決已具備違背法令之形式
，揆諸前揭說明，其上訴為違背法律上之程式，應予駁回。
據上論結，應依刑事訴訟法第三百九十五條前段，判決如主文。
中      華      民      國    九十二    年      三      月    二十七    日
                              最高法院刑事第六庭
                                  審判長法官  池  啟  明
                                        法官  石  木  欽
                                        法官  郭  毓  洲
                                        法官  吳  三  龍
                                        法官  韓  金  秀
      右正本證明與原本無異
                                              書  記  官
中      華      民      國    九十二    年      三      月    三十一    日


司法院資訊處製作；財團法人民間司法改革基金會備份。
